【裁判字號】    96,訴,1823
【裁判日期】    970314
【裁判案由】    所有權移轉登記
【裁判全文】
臺灣臺中地方法院民事判決  96年度訴字第1823號
原      告  甲○○
被      告  丙○○
上列當事人間所有權移轉登記事件，本院於民國97年2月25日言
詞辯論終結，判決如下：
    主    文
原告之訴駁回。
訴訟費用由原告負擔。
    事實及理由
一、本件原告起訴主張：其於民國93年1月間，與被告合夥購買
    坐落台中市西屯區○○○段2075之3地號及其地上3631建號
    ，門牌號碼台中市○○區○○街115號2樓房屋（下稱系爭房
    地），兩造合意各出資一半，原告以隱名股東身份居之，登
    記被告為系爭房地之所有權人，並約定購買後再出租他人，
    將每月所收取之租金繳付貸款本息系爭房地共貸款新台幣
    （下同）220萬元，過戶費用即契稅、代書費、房屋稅、仲
    介費、規費等約4萬多元，原告出資2分之1即2萬多元並以現
    金交付被告。詎被告拒絕移轉系爭房地所有權2分之1予原告
    ，原告以起訴狀繕本送達被告作為隱名合夥終止之通知，並
    請求被告移轉系爭房地所有權2分之1予原告。聲明：被告應
    就台中市西屯區○○○段2075-3地號土地及同段3631建號之
    建物 (門牌號碼為台中市○○區○○街115號2樓)所有權移
    轉2分之1登記予原告。
二、被告則辯稱系爭房地為被告獨資購買，與原告無隱名合夥關
    係云云。並聲明：原告之訴駁回。如受不利之判決，請准供
    擔保免為假執行。
三、本件原告主張系爭房地之所有權人登記為被告，業據其提出
    土地、建物謄本各1份附卷可憑，此為被告所不爭執，自可
    信為真。又本件原告主張兩造間就系爭房地之買賣有隱名合
    夥關係，惟為被告所否認，是本件首須審究在於兩造間究有
    無隱名合夥關係存在，茲詳述如下：
  (一)按稱隱名合夥者，謂當事人約定，一方對於他方所經營之事
    業出資，而分受其營業所生之利益，及分擔其所失損失之契
    約，民法第700條定有明文。又當事人主張有利於己之事實
    者，就其事實有舉證之責任，民事訴訟法第277條亦定有明
    文，本件原告主張兩造間就系爭房地之買賣為隱名合夥，既
    為被告所否認，依上說明，原告自須就隱名合夥關係存在負
    舉證之責。惟原告主張兩造間就系爭房地之買賣有隱名合夥
    關係，無非以系爭房地之買賣除貸款外，僅須出資4萬多元
    ，原告已付2萬多元，並提出錄音帶譯文及請求本院傳證人
    即系爭房地原承租人乙○○為證，然查：
  (1)原告所提出之錄音帶譯文雖載有：「出到什麼錢，是不是有
    個代書費、契稅、仲介費，有沒有？」。被告：「對，兩萬
    多塊。」固為被告所不爭執，惟被告辯稱：「我所說的「對
    ，兩萬多塊，我記得啊」是指我記得這個代書費、契稅、仲
    介費確實是有2萬多塊，原告說他要付，但是原告並沒有付
    給我，系爭房地的所有費用，都是由我所支付的（詳本院97
    年2月25日言詞辯論筆錄），而原告就其已交付予被告之2萬
    多元迄未提出其他可資證明之資料，綜上以觀，原告實難以
    此錄音譯文中被告所稱述之「對，兩萬多塊」即自行曲解為
    被告已承認原告就系爭房地之買賣已支付了2萬多元。
  (2)又本院經傳訊證人乙○○到庭證稱：「（法官：門牌台中市
    西屯區○○街115號2樓是否原來住在該處？）我原來住在那
    裡，是我先生向被告租的，一開始是跟謝先生租的，當時因
    為謝先生要賣房子給我們，但是因為我們沒有錢，後來我就
    把這個情形告訴我的朋友甲○○，甲○○就帶丙○○來買這
    個房子，條件就是我們可以繼續承租這個房子，買賣的情形
    我並不清楚，我只是介紹謝先生給兩造認識，至於他們賣給
    誰，詳細情形我不清楚，後來房屋是丙○○的名字，我先生
    就是跟丙○○小姐租房子，後來他們有包六千塊紅包給我，
    是甲○○請丙○○包給我的，當時他們買賣的情形我其實都
    不知道，是後來甲○○自己私下告訴我，這個房子他跟丙○○合夥。房子的租金我先生都是直接交給丙○○。」（詳本
    院97年2月25日言詞辯論筆錄），依證人乙○○所證，對於
    系爭房地之買賣其並不清楚，自未能證明兩造間就系爭買賣
    存有何關係，是證人乙○○所證亦未能證明原告主張之兩造
    間存有隱名合夥之關係。
  (二)綜上，原告所提之錄音帶譯文及證人乙○○之證述均不能證
    明兩造間存有隱名合夥關係，況如前述，隱名合夥之成立，
    係隱名合夥人與出名營業人就隱名合夥人對於營業之出資及
    損益分配之約定，內容須為一致時始為成立，本件原告就兩
    造間對於營業之出資及損益分配之約定始終未能舉證證明，
    自難證明兩造間有何隱名合夥關係存在，是其依據隱名合夥
    關係請求被告就台中市西屯區○○○段2075-3地號土地及同
    段3631建號之建物 (門牌號碼為台中市○○區○○街115 號
    2樓)所有權移轉2分之1登記予原告，自屬無據，應予駁回。
四、至兩造其餘之攻擊或防禦方法及未經援用之證據，經本院斟
    酌後，認均不足以影響本判決之結果，自無逐一詳予論駁之
    必要，併此敘明。
五、訴訟費用之依據：民事訴訟法第78條。
中    華    民    國    97    年    3    月    14    日
                  民事第二庭    法  官  涂秀玲
正本係照原本作成。
如對本判決上訴，須於判決送達後20日內向本院提出上訴狀。
中    華    民    國    97    年    3    月    14    日
                                書記官


司法院資訊處製作；財團法人民間司法改革基金會備份。
